【裁判字號】    99,聲再,90
【裁判日期】    990819
【裁判案由】    違反毒品危害防制條例
【裁判全文】
臺灣高等法院高雄分院刑事裁定          99年度聲再字第90號
聲請人即
受判決人    甲○○
上列聲請人因違反毒品危害防制條例案件，對於本院95年度上重
訴字第18號中華民國95年12月26日確定判決（起訴案號：臺灣高
雄地方法院檢察署94年度偵字第15260 號、第17228 號，併辦案
號：臺灣屏東地方法院檢察署95年度偵字第569 號），聲請再審
，本院裁定如下：
    主  文
再審之聲請駁回。
    理  由
一、聲請意旨略稱：聲請人於94年6 月29日為警查獲之第一級毒
    品海洛因，其來源為其所供出之另案被告林秀文之事實，業
    經臺灣高雄地方法院檢察署98年度偵字第36222 號不起訴處
    分書及貴院97年度上重更一字第22號判決，最高法院98年度
    台上字第4785號判決敘明在案。而81年7 月27日修正公布之
    肅清煙毒條例、87年5 月20日修正公布之毒品危害防制條例
    第17條均有詳細記載，法院自應適用毒品危害防制法第17條
    規定為減輕或免除刑罰，以維護其重大利益；且此又為無須
    調查之確實新證據，為此，聲請再審等語。
二、按有罪之判決確定後，為受判決人之利益而聲請再審，必其
    聲請再審之理由合於刑事訴訟法第420 條第1 項或第421 條
    有足生影響於判決之重要證據漏未審酌者，始准許之。倘原
    確定判決之審判有違背法令之情事，即應由最高法院檢察署
    檢察總長提起非常上訴予以救濟，此參同法第441 條規定即
    明。次按刑事訴訟法第420 條第1 項第6 款所謂「發見確實
    之新證據」，係指該證據於事實審法院判決前已經存在，為
    法院、當事人所不知，不及調查斟酌，至其後始行發見，且
    就證據本身形式上觀察，固不以絕對不須經過調查程序為條
    件，但必須顯然可認為足以動搖原有罪確定判決，而為受判
    決人無罪、免訴、免刑或輕於原判決所認罪名之判決者為限
    。故受理聲請再審之最後事實審法院，應就聲請再審理由之
    所謂「新證據」，是否具備事實審判決前已經存在，為法院
    、當事人所不知，事後方行發見之「嶄新性」及顯然可認足
    以動搖原有罪確定判決，應為無罪、免訴、免刑或輕於原判
    決罪名之「顯然性」二要件，加以審查，為判斷應否准予開
    始再審之準據，最高法院93年度台抗字第98號裁定意旨足資
    參照。又刑事訴訟法第420 條第1 項第6 款規定，因發見確
    實之新證據，足認受有罪判決之人，應受輕於原判決所認罪
    名之判決者，為受判決人之利益，始得聲請再審。條文既曰
    輕於原判決所認「罪名」，自與輕於原判決所宣告之「罪刑
    」有別，所謂輕於原判決所認罪名，係指與原判決所認罪名
    比較，其法定刑較輕之相異罪名而言，例如原認放火罪實係
    失火罪，原認殺尊親屬罪實係普通殺人罪，原認血親和姦罪
    實係通姦罪等是。至於同一罪名之有無加減刑罰之原因者，
    僅足影響科刑範圍而罪質不變，即與「罪名」無關，自不得
    據以再審。從而自首、未遂犯、累犯、連續犯等刑之加減，
    並不屬於刑事訴訟法第420 條第1 項第6 款所指罪名之範圍
    （最高法院70年度第7次刑事庭會議決議參照）。
三、經查：聲請人所犯販賣第一級毒品罪，業經本院95年度上重
    訴字第18號判決審酌認定無訛。聲請人再審聲請意旨並未爭
    執其上揭販賣毒品犯行，僅指稱原確定判決未依毒品危害防
    制條例第17條規定，減輕其刑等語。惟縱屬實情，亦僅屬輕
    於原確定判決所宣告之「罪刑」，並非輕於原確定判決所認
    之「罪名」，則聲請人上開所稱之「確實新證據」，顯非屬
    刑事訴訟法第420 條第1 項第6 款所定之「確實新證據」甚
    明。是聲請人上開所指，應屬對於原確定判決所適用之法令
    不服，除合於非常上訴之要件而得依法提起非常上訴外，要
    非再審程序所得救濟。則本案判決適用法令有無違誤，依法
    應屬最高法院檢察署檢察總長審酌是否提起非常上訴予以救
    濟之範疇，自難執為再審理由。
四、綜上所述，聲請人聲請再審之事由，與聲請再審之要件不符
    ，應為聲請非常上訴之事由，其據以聲請再審，為無理由，
    應予駁回。
據上論斷，應依刑事訴訟法第434 條第1 項，裁定如主文。
中    華    民    國    99    年    8     月    19    日
                    刑事第十庭  審判長法  官 陳中和
                                      法  官 李政庭
                                      法  官 林水城
以上正本證明與原本無異。
如不服本裁定應於送達後5 日內向本院提出抗告狀。
中    華    民    國    99    年    8     月    19    日
                                      書記官 蔡佳君

司法院資訊處製作；財團法人民間司法改革基金會備份。
